臺灣高雄地方法院刑事判決　　　　　　　99年度訴字第1737號
公　訴　人　臺灣高雄地方法院檢察署檢察官
被　　　告　洪進吉
選任辯護人　謝慶輝律師
　　　　　　施一帆律師
上列被告因妨害性自主案件，經檢察官提起公訴（99年度偵字第
3144號），本院判決如下：
    主  文
洪進吉無罪。
    理  由
一、公訴意旨略以：被告洪進吉為印尼籍看護工0000-0000 （姓
    名年籍詳卷，下稱A 女）在台工作之雇主。平日受僱照顧洪
    進吉母親之生活起居。詎洪進吉於98年11月某日凌晨2 時許
    ，於酒後返家見A 女起床如廁，竟基於妨害性自主之犯意，
    以房間打掃不乾淨為由，要求A 女立刻至2 樓打掃，而藉此
    機會在2 樓房間內，違反A 女意願，以強暴之手段壓制A 女
    之反抗，脫下A 女內外褲後，以其陰莖插入A 女陰道之方式
    而強制性交得逞，事後洪進吉並給付新台幣（下同）1000元
    予A 女，企圖掩飾犯行。洪進吉又食髓知味，於約一周後某
    日晚上10時許，又以相同強制方式，強拉A 女至洪進吉2 樓
    房間內，強行以其生殖器插入A 女陰道之方式，對A 女性交
    得逞1 次等語，因認被告洪進吉涉犯刑法第221 條第1 項之
    強制性交罪嫌（2 罪）。
二、證據能力部分
  (一)按被告以外之人於偵查中向檢察官所為陳述，除顯有不可信
    之情況者外，得為證據，刑事訴訟法第159 條之1 第2 項定
    有明文。本件證人即告訴人A 女、證人陳萱如於檢察官偵查
    中具結後所為之陳述，其等未曾提及檢察官在偵查時有不法
    取供之情形，反對該項證述得具有證據能力，亦未釋明上開
    證述有顯不可信之情況，依上說明，其等於偵查中之證言自
    具有證據能力。
  (二)又被告以外之人於審判中有下列情形之一，其於檢察事務官
    、司法警察官或司法警察調查中所為之陳述，經證明具有可
    信之特別情況，且為證明犯罪事實之存否所必要者，得為證
    據：…(三)滯留國外或所在不明而無法傳喚或傳喚不到者，刑
    事訴訟法第159 條之3 第1 項第3 款定有明文。查本件證人
    A 女自99年2 月26日出境迄今，有卷附入出境資訊聯結作業
    1 紙可稽（96審訴3679卷第26頁），致本院無法傳喚到庭，
    而其於警詢所為之陳述，為證明本件被告犯罪事實之存否所
    必要者，依上開規定，應得以作為證據。
三、按犯罪事實應依證據認定之，無證據不得認定犯罪事實；不
    能證明被告犯罪者，應諭知無罪之判決，刑事訴訟法第154
    條第2 項、第301 條第1 項分別定有明文。又事實之認定，
    應憑證據，如未能發現相當證據，或證據不足以證明，自不
    能以推測或擬制之方法，為裁判基礎（最高法院40年台上字
    第86號判例要旨參照）。另認定犯罪事實所憑之證據，雖不
    以直接證據為限，間接證據亦包括在內；然而無論直接或間
    接證據，其為訴訟上之證明，須於通常一般之人不致有所懷
    疑，而得確信其為真實之程度者，始得據為有罪之認定，倘
    其證明尚未達到此一程度，而有合理之懷疑存在時，即無從
    為有罪之認定（最高法院76年台上字第4986號判例要旨參照
    ）。又檢察官對於起訴之犯罪事實，應負提出證據及說服之
    實質舉證責任。倘其所提出之證據，不足為被告有罪之積極
    證明，或其指出證明之方法，無從說服法院形成被告有罪之
    心證，基於無罪推定之原則，自應為被告無罪判決之諭知（
    最高法院92年台上字第128 號判例意旨參照）。又告訴人之
    告訴，係以使被告受刑事追訴為目的，其指訴是否與事實相
    符，仍應調查其他證據，以資審認，必被害人所述被害情形
    ，無瑕疵可擊，且就其他方面調查，又與事實相符，始足據
    為有罪判決之基礎（最高法院81年度台上字第3539號判決要
    旨參照）。
四、公訴人認被告洪進吉對A 女涉犯2 次強制性交之犯行，無非
    係以告訴人A 女於警詢及偵訊中之指述、證人陳萱如於偵訊
    中之證述，及卷附高雄市立凱旋醫院對A 女所作精神鑑定書
    等，為其論據。訊據被告堅詞否認對A 女為強制性交之犯行
    ，並辯稱伊平時與其2 名兒子同住2 樓前後房間，A 女與伊
    母親、另一名兒子則同住3 樓前後房間，不可能對A 女性侵
    ，且因為A 女工作表現不佳，伊向仲介表示要換掉她，所以
    才遭A 女誣陷，伊未對A 女性侵等語。經查：
  (一)A 女案發當時係受僱於被告，負責照顧被告母親平日之生活
    起居，並與被告及其母親、3 名兒子等人同住之事實，業據
    被告供述在卷（本院卷第129 至130 頁），核與證人A 女於
    警詢時證稱被告是她的雇主，同住者有阿嬤（即被告母親）
    、雇主、雇主的兒子（警卷第7 頁）、證人即仲介陳萱如於
    本院審理時證稱A 女是透過伊仲介到被告家中服務（本院卷
    第38頁）、證人即被告女友陳玉川於本院審理時具結證稱被
    告平時與他的3 名兒子、母親及A 女同住（本院卷第74至75
    頁）在案。是A 女係受僱照顧被告母親之生活起居，並與被
    告、被告的母親及3 名兒子同住之事實，應堪認定。故被告
    辯稱案發當時伊與其2 名兒子同住2 樓前後房間，A 女則與
    他母親、另一名兒子同住3 樓前後房間乙節，應堪採信。
  (二)又案發前，A 女因工作表現不佳，被告向仲介表示要換掉A
    女，另僱用其他外籍看護工，仲介遂打算於98年12月31日前
    去被告住處將A 女帶走乙節，業據證人陳萱如於本院審理時
    具結證稱被告有反應A 女行為越來越惡劣，例如洗碗精沖洗
    不乾淨、將床鋪弄濕，當時我覺得A 女在工作表現上太過份
    ，所以正準備將A 女換掉帶走等語（本院卷第45頁），證人
    陳玉川於本院審理時亦具結證稱A 女因為工作表現不佳，曾
    向仲介反應希望換掉（本院卷第68頁）。是被告辯稱案發前
    ，因A 女工作表現不佳，伊向仲介表示要換掉她，所以A 女
    才誣陷他等語，亦非無據。
  (三)A 女雖於警詢及檢察官訊問時指稱被告分別於98年11月間某
    日凌晨2 時許、及約1 星期後某日晚間10時30分許，前後2
    次在被告房間內以性器插入她生殖器之方式對她性侵得逞等
    語。惟查，案發當時除A 女與被告外，尚有被告的母親及3
    名兒子同住，且其中2 名兒子並與被告同住2 樓，倘被告果
    真於前揭時間，先後2 次在其房間內，強行違反A 女之意願
    對她為強制性交之犯行，則A 女只要出聲呼救，當可驚醒睡
    在隔壁房間內之被告2 名兒子，或樓上之被告母親及被告另
    1 名兒子，然A 女指述先後遭被告2 度性侵得逞之過程，竟
    均未出聲呼救，顯與常情不符，是其上揭指述，是否值採，
    即非無疑。況A 女自稱伊在印尼曾與男朋友發生性關係（警
    卷第8 頁背面），對於男女性交行為並非毫無經驗，然對於
    被告私密處有無特徵？及被告對其強制性交行為後是否射精
    ？等節，竟均不知情（警卷第8 頁、偵卷第20頁），亦顯與
    常情有違。A 女另指稱伊曾向仲介人員反應遭被告性侵云云
    。然查，證人陳萱如於本院審理時具結證稱A 女未曾向她反
    應遭被告性侵（本院卷第44頁），與A 女上揭指述，顯有不
    符，是A 女指稱曾向仲介人員反應遭性侵云云，是否屬實，
    亦非無疑。又陳萱如每月都會到被告住處與A 女進行拜訪、
    輔導，且A 女也有她的名片，及仲介公司的電話，A 女從未
    向仲介公司反應遭被告性侵，也未曾向仲介人員陳萱如提及
    遭被告性侵乙節，復據證人陳萱如於本院審理時具結證述在
    卷（本院卷第40至42頁），且從證人陳萱如所提出之隨身筆
    記本內記載（本院卷第109 至113 頁），陳萱如分別於A女
    所指述遭被告性侵期間之98年11月3 日、13日、17日、98年
    12月15日、22日多次到被告住處與A 女訪談，倘被告果真於
    98年11月間某日凌晨2 時許、及約1 星期後某日晚間10時30
    分許，前後2 次在被告房間內對她性侵，A 女當可利用陳萱
    如來訪之際，向仲介人員反應，或請求協助報案處理。況證
    人A 女於檢察官訊問時亦證稱是伊本人打113 報案（偵卷第
    23頁），顯見A 女對於遭性侵應如何報警求救之訊息，並非
    毫無所悉，而A 女竟遲至被告向仲介人員陳萱如反應A 女工
    作表現不佳，要求撤換之際，才自行報警。是A 女於被告認
    其工作表現不佳，與雇主溝通已生嫌隙，欲加以解雇之際，
    始於所指遭性侵事故發生後月餘，自行撥打113 報案，即難
    免有挾怨誣陷被告入罪之可能。況A 女所為上揭指述，又非
    無瑕疵可指之情下，自難僅憑其上揭指述，遽為被告有罪之
    認定。
五、又公訴人雖於本案偵查期間函請高雄市立凱旋醫院對A 女實
    施心理衡鑑與創傷後壓力症候群等為鑑定，並獲該院以99年
    4 月24日高市凱醫成字第0990002921號函檢附精神鑑定書，
    認案主A 女在受到性侵害後，情緒變得低落，人際退縮，自
    殺意念，有麻木反應，無法放輕鬆，睡覺不安穩半夜會驚醒
    ，而且會作惡夢，想逃避與事件相關的感覺，對自己有非常
    負面的評價，變得較為沈默，易胡思亂想，想到此事會覺得
    很骯髒，擔心與男友相處或未來有關性的活動行為，這些狀
    況已有影響案主的生活及人際關係，因此認案主符合「創傷
    後壓力症候群」之診斷。案主過去並無精神疾病史，而上述
    症狀是在遭性侵害後開始發生，故研判案主是因受到性侵害
    之重大創傷事件的影響而導致創傷後壓力症候群，亦即案主
    產生創傷後壓力症候群與該性侵害事件有相當因果關係（詳
    參偵卷第38至41頁）。然由於案主對於中文的理解及表達能
    力均較為有限，會談及測驗過程均需透過翻譯，由於透過翻
    譯容易導致測驗指示語的完整性不足，加以衡鑑工具在常模
    上的限制性，故無法施以制式的測驗，僅能透過翻譯以評量
    表訪談方式評估案主目前的身心狀況（詳參該精神鑑定書第
    5 頁，偵卷第41頁），故該院對於A 女所實施之上揭鑑定既
    然因透過翻譯容易導致測驗指示語的完整性不足，加以衡鑑
    工具在常模上的限制性，故無法施以制式的測驗，而僅透過
    翻譯以評量表訪談方式就案主的身心狀況進行評估，故其鑑
    定結果，可否遽行採憑，即值商榷。況本件醫療人員對A女
    施鑑過程，對於A 女是否果真遭被告性侵，僅單憑A 女之陳
    述，而A 女指述遭被告性侵之過程，亦非毫無瑕疵可指，且
    存有諸多不符常情之處，業如前述（詳參理由欄第四項、(三)
    ），故單憑A 女之瑕疵指述，及其鑑定時呈現創傷後壓力症
    候群之病症，可否逕認被告曾對A 女為性侵行為之直接證據
    ，亦非無疑。另從卷附長庚醫療財團法人高雄長庚醫院受理
    疑似性侵害事件驗傷診斷書內容記載，A 女處女膜3 點鐘方
    向有陳舊性損傷，頭面、頸肩、胸腹、背臀、四肢、肛門等
    部位，均無損傷（詳彌封卷內），然A 女於警詢時自承在印
    尼曾與男友發生性關係（警卷第8 頁背面），故上揭處女膜
    3 點鐘方向有陳舊性損傷，亦難逕認係遭被告性侵所致。
六、從而，檢察官上開舉證，尚不足以證實被告確有強制性交之
    犯行，本院復查無其他積極證據足認被告有檢察官所指上述
    犯行，依前揭說明，自應為被告無罪之諭知。
據上論結，應依刑事訴訟法第301 條第1 項前段，判決如主文。
本案經檢察官李宜穎到庭執行職務。
中    華    民    國    100   年    2     月    23  日
                    刑事第六庭  審判長法  官  李璧君
                                      法  官  鄭峻明
                                      法  官  曾仁勇
以上正本證明與原本無異。
如不服本判決應於收受送達後10日內向本院提出上訴書狀，並應
敘述具體理由；如未敘述上訴理由者，應於上訴期間屆滿後20日
內向本院補提理由書（均須按他造當事人之人數附繕本）「切勿
逕送上級法院」。
中    華    民    國    100   年    2     月    23    日
                                      書記官  王紀芸